臺灣高等法院刑事裁定
109年度聲再字第21號
再審聲請人
即受判決人  周萬福  


代  理  人  徐揆智律師                    
上列聲請人因貪污治罪條例等案件，對於本院106年度上重訴字
第28號，中華民國108年10月23日第二審確定判決（臺灣新北地
方法院103年度訴字第247號，起訴案號：臺灣新北地方檢察署10
1 年度偵字第31232號、102 年度偵字第2109號、第2701號、第6
424號、第6425號、第8311號、第8312號、第8313號、第8391號
、第8562號、第10305 號、第20387 號、第27099 號；移送併辦
案號：103 年度偵字第8128號、第8591號、第33043 號），聲請
再審，本院裁定如下：
    主  文
再審之聲請駁回。
    理  由
一、聲請再審意旨略以： 
(一)被告周萬福矢口否認，如原確定判決所載事實三(一）1、2
    、6 及事實三（二）所示辦理乾香菇(絲）及黑木耳(絲)等
    進口至台灣地區報關業務時，有行使業務上登載不實文書之
    犯行。被告是依照姚駿祥所給的資料辦理報關事宜，姚駿祥
    說原產地沒有問題，被告不知道這些貨品之產地是大陸地區
    ，被告對於姚駿祥所委託辦理報關進貨之產地是大陸地區一
    節，並不知情，因姚駿祥要前往什麼國家、什麼地區購買乾
    香菇及黑木耳，並未告知被告周萬福，周萬福與姚駿祥間，
    並非任職同一家公司，二人並非股東或合夥關係，各人主掌
    業務不同，資金亦不相往來，且世界各地均有出產乾香菇及
    黑木耳，並非只有大陸地區才有出產，且周萬福的正元報關
    行，是為所有之進口商服務，並非只為姚駿祥一家公司服務
    ，而報關進口之貨物種類繁多，並非單只乾香菇及黑木耳一
    項而已。茲發現新事實、新證據，即原確定判決附表一編號
    1至12、14、15、20至24（按事實欄三(一)1）；編號29、30
    、33、34(按事實欄三(一)2)；編號13、17至19(按事實三(
    一)6)；附表二編號1至15、17至22、25至27、29至39（按事
    實欄三(二)）所示正元報關行辦理乾香菇、黑木耳進口報關
    時，所製作之進口報單共44件（證物一至四)。經查，上開
    進口報單均係正元報關行依據進口商姚駿祥所提供之資料填
    寫辦理，且經加註：「經農糧署認定原產地為韓國，貨物名
    稱為乾香茹」、「經駐韓國代表處接受原申報產地為韓國，
    貨物名稱乾香菇」、「韓國代表處，經濟組函查接受原申報
    產地為韓國，貨名稱為乾香茹」、「驗貨員高紹育驗關認定
    品名、產地相符」、「徐東平驗關認定品名、產地及收採割
    地，確認為韓國，貨物品名為乾香茹」、「經駐韓代表函查
    產地為韓國，物品名為乾香茹」、「本案已核銷配額，貨物
    品名為乾香茹」、「經駐韓代表函查承查產地為韓國，貨物
    名稱為乾香茹」、經駐韓代表處理經濟組函查產地為韓貨品
    ，名稱為乾香菇」、「經駐越南代表處函查結果，接受原申
    報產地為越南，貨品名稱為乾香菇」、「貨品名稱為黑木耳
    ，產地為越南，屬C1免驗免審貨品」、「貨品名稱為黑木耳
    及黑木耳絲，產地為越南，屬C1免驗免審貨品」、「貨品名
    稱為黑木耳，產地為泰國，屬C1通關方式」、「貨品名稱為
    黑木耳絲產地為泰國，通關方式為C1」、「貨品名稱為黑木
    耳、黑木耳絲，產地申報為泰國，經駐泰代表處查證產地為
    泰國」、「貨品名稱為黑木耳，申報產地為泰國，經查確定
    ，產地為泰國」、「貨品名稱黑木耳申報產地為越南，經查
    為黑木耳、黑木耳絲，申報地為泰國，經驗關通過」、「貨
    品名稱為黑木耳及黑木耳絲，產地為越南，通關方式C1」、
    「產地越南，經查產地無誤」、「產品名稱為黑木耳、黑木
    耳絲，產地為越南，文件審核無誤，通關方式C2通關方式」
    、「產品為黑木耳及黑木耳絲，產地為越南，通關方式C1」
    等語，即已表明上開44件進口報單所載貨物、品名及原產地
    為韓國、泰國或越南，均經合法驗關通過，貨主有順利領取
    貨物，且完稅放行、提領，並無原判決所指違法情事，此44
    件進口報單一經審酌，即能為被告無罪之諭知。又周萬福從
    未向姚駿祥要特別處理費，原確定判決此項所指，顯為推定
    犯罪事實不依證據之違背法令。
(二)證人古陸興於105年9月23日於新北地方法院之證述，足以證
    明送錢給驗貨員是希望他們將進口貨，快送農委會查驗，以
    免延誤提領貨品時間，並無任何不法情事。而證人姚駿祥於
    105年11月17日於新北地方法院之證述，足以證明：進口商
    為了能盡快提領進口貨品，以節省開銷，並得以銷售貨物，
    給報關行人員向海關、農糧署等單位催單快辦的獎勵，而設
    有快單費以茲獎勵，快單費所給的是報關行，並非海關人員
    ，而且快單費，並無一定標準，不需入帳，是隨進口商之意
    思而定，並非出於報關行之需索才給付的，並非原確定判決
    書上所寫的「特別費用」。原確定判決認定事實與上開證人
    古陸興、姚駿祥之供證不相符合，原確定判決顯有推定犯罪
    事實，不依證據之違背法令。
(三)按「上訴人所偽造之輸入許可證，係主管官署核准發給，憑
     以自國外輸入貨物之憑證，雖屬公文書，……」，最高法院7
    6年度臺上字第8025號著有判決。可知主管機關所核發之輸 
    入許可證（謹按：現制已將輸入許可證改為「輸入配額證明
     書」），其性質確屬公文書，與發票、裝箱單等私文書之
    性 質有別。依原確定判決事實欄之記載：「……由姚駿祥將
    内 容不實之產地證明、商業發票、貨櫃動表、船舶航程表
    及裝 箱單等報關文件交予周萬福，……」等語。可知姚駿祥
    乃將 應繳驗之「輸入配額證明書」交予被告周萬福，再由
    被告周 萬福根據該「輸入配額證明書」（經海關核章之公
    文書）之 記載，填送貨物進口報單。對照財政部關務署民
    國109年2月 10日臺關業字第1091002513號函所示，關於編
    號為CTL992TRQ00111、CTL992TRQ00141、CTL992TRQ00152之
    「輸入配額 證明書」是否經該署廢止或撤銷？該署乃執被
    告周萬福非配 額持有人為由而不予告知。由此可知，被告
    周萬福對該輸入 配額之相關資訊所知有限。再者，貨物進
    口報單之「生產國 別」應與所繳驗之「輸入配額證明書」
    反面「輸入關稅配額 通關進口紀錄」之「生產國別」相符
    ，而其上「生產國別」記載為「韓國（KR)」，則被告周萬
    福縱有懷疑，亦不得擅自變更該「輸入配額證明書」（公文
    書）之「生產國別」 而製作貨物進口報單。貨物進口報單
    既根據該「輸入配額證 明書」（公文書）上所記載之「生
    產國別」而為登載，自無 登載不實可言，茲提出編號為CTL
    992TRQ00111、CTL992TRQ00141、CTL992TRQ00152之「輸入
    配額證明書」、財政部關務署109年2月10日臺關業字第1091
    002513號函為新證據。況被告周萬福對「產地」有爭議性之
    特定貨物，向姚駿祥收取「特別處理費」，僅足以證明被告
    周萬福 知悉該等貨物之「產地」具有爭議性，尚無法據此
    證明被告周萬福明知該等貨物係「大陸貨」。
(四)被告周萬福遭訴走私罪部分既獲判無罪，堪認被告周萬福並
　  無任何走私之犯意（謹按：指同謀）及行為。倘被告周萬福
     明知該等走私貨物之「產地」係大陸，何以竟不構成走私
    罪之「同謀」共同正犯？由被告周萬福走私無罪之情反推 
    ，被告周萬福對於該等走私貨物之「產地」並非明知，自非
    明知而故為不實登載。爰依刑事訴訟法第420條第1項第6 款
    規定，聲請裁定開始再審云云。
二、按再審之聲請，經法院認無再審理由，而以裁定駁回者，不
    得更以同一原因聲請再審；法院認為聲請再審之程序違背規
    定者，應以裁定駁回之，刑事訴訟法第434 條第2 項、第43
    3 條分別定有明文。而所謂同一原因，係指同一事實之原因
    而言；是否為同一事實之原因，應就重行聲請再審之事由暨
    其提出之證據方法，與已經實體上裁定駁回之先前聲請，是
    否完全相同，予以判斷，若前後二次聲請再審原因事實以及
    其所提出之證據方法相一致者，即屬同一事實之原因，自不
    許其更以同一原因聲請再審（最高法院103 年度台抗字第19
    7 號、102 年度台抗字第758 號裁定參照）。次按刑事訴訟
    法第420 條第1 項第6 款關於得為再審之原因規定，雖修正
    為「因發現新事實或新證據，單獨或與先前之證據綜合判斷
    ，足認受有罪判決之人應受無罪、免訴、免刑或輕於原判決
    所認罪名之判決者」，並增列第3 項：「第一項第六款之新
    事實或新證據，指判決確定前已存在或成立而未及調查斟酌
    ，及判決確定後始存在或成立之事實、證據」。準此，關於
    新事實及新證據之定義，對於新規性之要件，採取以該證據
    是否具有「未判斷資料性」而定，與證據之確實性（或稱顯
    著性），重在證據之證明力，應分別以觀。另關於確實性之
    判斷方法，則增訂兼採取「單獨評價」或「綜合評價」之體
    例，即當新證據本身尚不足以單獨被評價為與確定判決認定
    事實有不同之結論者，即應與確定判決認定事實基礎之既存
    證據為綜合評價，以評斷有無動搖該原認定事實之蓋然性。
    而聲請再審案件之事證，是否符合此項要件，其判斷，當受
    客觀存在的經驗法則、論理法則所支配，並非聲請人任憑主
    觀、片面自作主張，就已完足。故倘聲請人所主張之新事實
    或新證據，若自形式上觀察，根本與原判決所確認之犯罪事
    實無何關聯，或單獨或與先前之證據綜合判斷，無法產生合
    理懷疑，不足以動搖原確定判決所認定之事實者，或對判決
    確定前已存在且已審酌之證據、事實，自為不同之評價，當
    然無庸贅行其他無益之調查，即不能據為聲請再審之原因，
    且法院在進行綜合評價之前，因為新證據必須具有「未判斷
    資料性」，即原確定判決所未評價過之證據，始足語焉，故
    聲請人所提出之證據，是否具有新規性，自應先予審查。如
    係在原確定判決審判中已提出之證據，經原法院審酌捨棄不
    採者，即不具備新規性之要件，自毋庸再予審查該證據是否
    具備確實性（最高法院105年度台抗字第55號、第152號、第
    290號裁定意旨參照）。
三、經查：
(一)聲請人執以向本院聲請再審之新證據即編號為CTL992TRQ001
    11、CTL992TRQ00141、CTL992TRQ00152之「輸入配額證明書
    」，前曾以相同原因事實或意旨向本院聲請再審，經本院認
    其聲請再審為無理由，以109年度聲再字第1號刑事裁定駁回
    再審聲請確定在案，有本院109年度聲再字第1號裁定1 份在
    卷可參，聲請意旨㈢復以同一理由向本院聲請再審，揆諸前
    揭說明，此部分聲請與法不合，應予駁回。至於聲請人提出
    之財政部關務署109年2月10日臺關業字第1091002513號函，
    因該函僅述及聲請人非關稅配額證之持有人，函覆機關未便
    告知關稅配額證明書是否經撤銷或廢止等情，與聲請人是否
    涉犯行使業務登載不實文書罪無涉，是聲請人所提出之上開
    財政部關務署函不論單獨觀之，或與先前之證據綜合判斷，
    自形式上觀察，均不足動搖原確定判決而對聲請人為更有利
    判決，與上開聲請再審規定之新證據之要件不符。
(二)上開聲請意旨㈠所指依聲請人所提出之44件進口報單，其上
    有關於貨物品名、產地、驗貨員姓名等加註字樣，且貨物業
    經合法驗關通過，貨主有順利領取貨物，且完稅放行、提領
    ，並無原判決所指違法情事云云，經查：聲請人所提出之44
    件進口報單，聲請人於原審法院及本院審理時，應已知有該
    等證據之存在，自無不及提出、調查前開資料之情形，已難
    謂與前揭法條規定「嶄新性」（即為事實審法院判決前已經
    存在，為法院、當事人所不知，不及調查斟酌，至其後始行
    發見）之再審要件相符。
(三)上開聲請意旨㈡、㈣所指不外就原確定判決依職權所為採證、
    認定事實等事項再為爭執，原確定判決已本於自由心證論述
    其取捨判斷之理由（詳原確定判決理由欄二、㈠），受判決
    人所指究非新增訂刑事訴訟法第420條第1項第6款、第3項「
    未及調查斟酌」之情形，該等事實、證據仍非所謂之「新事
    實」或「新證據」。
四、綜上所述，本件再審之聲請為一部不合法，一部無理由，礙
    難准許，應予駁回。
據上論斷，應依刑事訴訟法第433 條、第434 條第1 項，裁定如
主文。 
中　　華　　民　　國　　109 　年　　3 　　月　　19　　日
　　　　　　　　　刑事第十六庭  審判長法　官  葉騰瑞
　　　　　　　　　　　　　　　　　　  法　官  陳芃宇
　　　　　　　　　　　　　　　　　　  法　官  莊明彰
以上正本證明與原本無異。
如不服本裁定，應於收受送達後十日內向本院提出抗告狀。
                                      書記官  蘇佳賢
中　　華　　民　　國　　109 　年　　3 　　月　　19　　日